【裁判字號】    97,訴,1055
【裁判日期】    971231
【裁判案由】    強盜等
【裁判全文】
臺灣桃園地方法院刑事判決              97年度訴字第1055號
公  訴  人  台灣桃園地方法院檢察署檢察官
被      告  戊○○
                    （現羈押在台灣桃園看守所）
            丁○○
                    （現另案在台灣桃園監獄執行中）
共      同
指定辯護人  義務辯護人  潘麗茹 律師
上列被告等因強盜等案件，經檢察官提起公訴（97年度偵字第
1854 9號），本院判決如下︰
    主  文
戊○○共同意圖為自己不法之所有，攜帶兇器，以強暴至使不能
抗拒，而取他人之物，累犯，處有期徒刑柒年肆月。又攜帶兇器
竊盜，累犯，處有期徒刑拾月；扣案如附表一所示之物，沒收。
應執行有期徒刑捌年，扣案如附表一所示之物，沒收。
丁○○共同意圖為自己不法之所有，攜帶兇器，以強暴至使不能
抗拒，而取他人之物，累犯，處有期徒刑柒年肆月。
    事  實
一、戊○○前曾於民國93年間因妨害自由等案件，經本院以93年
    度簡字第507 號就恐嚇部分判處有期徒刑4 月、就毀損部分
    判處有期徒刑3 月，應執行有期徒刑6 月確定，於93年12月
    8 日入監執行，於94年1 月31日縮刑期滿執行完畢（構成累
    犯）。丁○○前曾於93年間因竊盜案件，經本院以93年度易
    字第877 號判決判處有期徒刑8 月，緩刑4 年確定，其後並
    經本院以95年度撤緩字第13號裁定撤銷緩刑確定；同年間又
    因違反槍砲彈藥刀械管制條例案件，經本院以94年度訴字第
    83號判決判處有期徒刑1 年2 月，併科罰金新台幣（下同）
    50,000元，經提起上訴，經台灣高等法院以94年度上訴字第
    2103號判決駁回上訴確定：上開2 罪經本院以96年度聲減字
    第3946號裁定各減為有期徒刑4 月及有期徒刑7 月、併科罰
    金25,000元，並就有期徒刑部分定應執行有期徒刑11月確定
    ，有期徒刑部分並於94年12月29日入監執行，於96年10月27
    日縮刑期滿執行完畢（構成累犯）。詎戊○○、丁○○仍不
    知悔改：
（一）戊○○、丁○○於97年6 月30日上午7 時許，基於意圖為
      自己不法所有之犯意聯絡，攜帶客觀上對人之生命、身體
      具危險性可供兇器使用、長約30至45公分之開山刀2 把（
      均未扣案），並駕駛車號7786-MN 號自用小客車至甲○○
      所經營位於桃園縣觀音鄉○○路○ 段246 號之昱鼎資源回
      收場，戊○○、丁○○乃均帶口罩、鴨舌帽（均未扣案）
      ，並各持上開開山刀1 把（其中丁○○所持之開刀山尚以
      報紙包裹）進入昱鼎資源回收場辦公室內，並分別站於甲○○兩側，丁○○並將以報紙包裹之上開開山刀架在甲○○左胸脖子處，喝令「把錢包拿出來」等語，因甲○○表
      示「老闆還沒來」而不從，丁○○即持該以報紙包裹之開
      山刀毆打甲○○左手，施以強暴，至使甲○○不能抗拒，
      其後丁○○即從辦公室辦公桌之抽屜及零錢盒內強取現金
      新台幣（下同）45,000元，得手後戊○○、丁○○即同乘
      車號7786-MN 號自用小客車逃逸。
（二）戊○○於97年8 月21日凌晨2 時許，與真實年籍不詳綽號
      「阿勇」之成年男子（下稱「阿勇」）基於意圖為自己不
      法之所有之犯意聯絡，攜帶「阿勇」所有而客觀上足以對
      人之生命、身體造成危害之兇器破壞剪1 支，至桃園縣平
      鎮市○○路241 巷10號丙○○所有之工廠內（侵入建築部
      部分未據告訴），以上開破壞剪剪斷之方式竊取丙○○所
      有之電纜線2 捆，得手後由「阿勇」將竊得之電纜線內銅
      線變賣得款花用。
（三）嗣於97年8 月23日下午4 時30分許，警方據報在桃園縣觀
      音鄉○○路○ 段729 號前查獲戊○○、丁○○，並扣得「
      阿勇」所有供上開事實欄一、（二）竊盜所有之破壞剪1
      支、及與本案無關如附表二所示之物。
二、案經桃園縣政府警察局大園分局報請台灣桃園地方法院檢察
    署檢察官偵查起訴。
      理  由
甲、證據能力部分：
一、證人甲○○於警詢時之陳述部分：按被告以外之人於審判外
    之言詞或書面陳述，除法律有規定者外，不得作為證據，刑
    事訴訟法第159 條第1 項定有明文。查證人甲○○於警詢時
    所為之陳述，經核不符合刑事訴訟法第159 條之2 、第159
    條之3 、第159 條之5 等規定，應無證據能力。
二、關於證人甲○○於檢察官訊問所述之證據能力：按被告以外
    之人於偵查中向檢察官所為之陳述，除顯有不可信之情況者
    外，得為證據，刑事訴訟法第159 條之1 第2 項定有明文。
    查證人甲○○於檢察官訊問時所為之證述，查無顯不可信之
    情況，依前開規定，得為證據，且經具結以擔保其證詞之真
    實性及憑信性，另本院審理時亦傳喚該證人到庭使被告等及
    其辯護人有行使反對詰問權之機會，是其於檢察官訊問時所
    為之證述，自具有證據能力。
三、證人乙○○於警詢中所為之陳述有證據能力：刑事訴訟法第
    159 條之2 規定：「被告以外之人於檢察事務官、司法警察
    官或司法警察調查中所為之陳述，與審判中不符時，其先前
    之陳述具有較可信之特別情形，且為證明犯罪事實存否所必
    要者，得為證據。」係以被告以外之人於司法警察（官）調
    查中之陳述，性質上屬傳聞證據，原則上不認其具證據能力
    ，惟該證人警詢之供詞倘一昧排除，亦有違實體真實發見之
    訴訟目的，是以先前與審判中不符之陳述，具有較可信之特
    別情況，且為證明犯罪事實存否所必要者，則例外認有證據
    能力（最高法院97年度台上字第1940號判決意旨參照）；而
    被告以外之人在警詢中所為之陳述，與審判中不符時，其先
    前之陳述得為證據，須警詢中之陳述具備可信性與必要性，
    始得謂之。是否符合前開要件，事實審法院除應衡酌該警詢
    筆錄作成之外部情況，就詢問有無出於不正方法、陳述是否
    出於非任意性、有無違反法定障礙事由期間不得詢問及禁止
    夜間詢問之規定、詢問時是否踐行應先告知義務、警詢筆錄
    所載與錄音或錄影內容是否相符等有無排除證據能力等各項
    ，為該警詢中陳述適法性與否為整體之考量外，兼須就該審
    判外之先前陳述內容，是否與基於發見真實之需求，具有重
    要關係等之判斷依據，於理由中為必要之說明（最高法院94
    年度台上字第1653號判決意旨參照）。查證人乙○○於警詢
    中已明確指證被告戊○○曾邀約其一同去強盜甲○○所經營
    之昱鼎資源回收場之情，而於本院審理時則翻異其詞，是其
    警詢中所為之陳述與審判中不符，而證人即警員施翔哲於本
    院審理時證稱：證人乙○○的筆錄係伊製作的，伊當時是問
    乙○○說草漯昱鼎資源回收場甲○○被強盜案件是否知道，
    乙○○向伊表示知道，伊才問為何知道，所以乙○○才又說
    5 月份時戊○○有曾經邀約去強盜甲○○昱鼎資源回收場；
    伊只有問乙○○是否知道甲○○的昱鼎資源回收場遭強盜的
    這件是何人做的，是乙○○說知道，因為戊○○曾經邀約去
    強盜，伊並沒有說是否是戊○○及丁○○做的，戊○○的名
    字是乙○○告知的；伊在對乙○○製作筆錄之前，只知道丁○○有涉案，製作筆錄之前還不知道戊○○有涉案；製作筆
    錄的問與答都有錄音，可以聽錄音帶就知道，可以證明乙○○當時的精神狀態及回答的內容都是在正常的狀況下等語（
    見本院97年12月4 日審判筆錄第4 至7 頁）。查證人即警員
    施翔哲為職司偵查犯罪之警員，與被告戊○○並無恩怨，本
    即無誣陷被告戊○○之必要；況本件證人即被害人甲○○僅
    指證被告丁○○係至昱鼎資源回收場強盜之人，從未指證被
    告戊○○，證人即警員施翔哲於製作證人乙○○警詢筆錄前
    ，並不知悉被告戊○○亦涉及上開昱鼎資源回收場之強盜犯
    行，若非證人乙○○自行陳述上開情節（即被告戊○○曾邀
    約其一同去強盜甲○○所經營之昱鼎資源回收場），證人即
    警員施翔哲實無從得知此節，則證人乙○○上開警詢中所述
    ，堪信確出於其自由意識，復查無任何不法取供及其他足以
    排除其證據能力之事項，查證人乙○○於上開警詢中所述，
    與審理中不符，且該警詢中所述情節係攸關被告戊○○是否
    確有強盜犯行，則本院審酌該證人乙○○該警詢筆錄作成之
    「外部情況」，及基於發見真實之需求，其所述對本件確具
    有重要關係，為證明被告戊○○犯罪事實存否所必要，是證
    人乙○○上開警詢中所述應有證據能力。至證人乙○○於本
    院審理時否認其警詢中所述之真實性，陳稱：戊○○並未找
    伊去強盜，伊製作筆錄時是另案遭通緝，伊被抓時眼鏡有破
    掉，看不清楚，而且還提藥，警察要伊做什麼伊就做什麼云
    云，查本件證人乙○○警詢中所述，堪信確出於其自由意識
    ，業據證人即警員施翔哲於本院審理時證述屬實，縱證人乙○○於警詢中有提藥，然若非證人乙○○自行陳述被告戊○○曾邀約其一同去強盜甲○○所經營之昱鼎資源回收場，證
    人即警員施翔哲實無從得知此節，已如前述，另參諸證人乙○○與被告戊○○原即相識，若非被告戊○○曾邀約其一同
    去強盜甲○○所經營之昱鼎資源回收場，證人乙○○實無虛
    構此情之必要；而證人乙○○有多項前科紀錄，當知在筆錄
    上簽名之意義，衡情亦不可能僅因警員要其簽名，即恣意於
    筆錄上簽名；況證人乙○○就如何與被告戊○○聯絡乙節，
    於警詢中亦能明確陳述被告戊○○之行動電話號碼為000000
    0000，顯見證人乙○○於警詢中縱毒癮發作，但其意識仍清
    楚。是證人乙○○上開所述，顯係因事後翻異其詞而圖迴護
    被告戊○○之不實陳述，自不足採。
乙、認定事實之理由及依據：
一、事實欄一、（一）部分
    訊據被告戊○○、丁○○均矢口否認有公訴人所指事實欄一
    、（一）犯行，被告戊○○辯稱：伊並未去強盜甲○○所經
    營之資源回收場，且伊並未曾邀約乙○○共同去強盜，案發
    當時伊是去桃園縣中壢市拿藥云云；被告丁○○辯稱：伊並
    未去強盜甲○○所經營之資源回收場，且伊當天係去幫友人
    己○○採收西瓜，是在新坡附近云云。經查：
（一）查證人甲○○所經營位在桃園縣觀音鄉○○路○ 段246 號
      之昱鼎資源回收場於97年6 月30日上午7 時許如何遭人持
      開刀山強盜財物45,000元乙節，證人即被害人甲○○於檢
      察官訊問時證稱：97年6 月30日上午7 時許在昱鼎資源回
      收場內遭人以開山刀脅迫強盜45 ,000 元，當時歹徒著深
      色衣服、頭戴帽子、戴墨鏡，也有戴口罩，歹徒中只有丁○○說話，伊可以聽清楚丁○○的聲音，因為伊與丁○○
      認識10幾年，伊可以確認是丁○○的聲音，而且丁○○身
      材也跟伊一樣等語（見偵查卷第113 、114 頁）；復於本
      院審理時證稱：伊從聲音及身材確定在97年6 月30日上午
      7 點到伊所開設的昱鼎資源回收場的人包括丁○○；丁○○要伊將錢包拿出來，伊沒有拿錢包，伊只打開抽屜，抽
      屜裡有今日要買貨的現金，丁○○要伊將錢包拿出來，伊
      說老闆還沒有來，僵持了1 、2 分鐘，丁○○就直接從抽
      屜裡面的現金，100 、500 及1,000 元的現鈔及桌上的零
      錢盒的錢拿走；丁○○與伊認識很久了，是隔壁村的人，
      大概認識17、18年之久：當時伊的資源回收場準備開門，
      伊開門進公司約10分鐘的時候，有2 名歹徒持開山刀進入
      ，這2 名歹徒都有持刀，刀大約1 尺到1 尺半，也就是30
      到45公分，是連刀柄；而歹徒2 人持開山刀進入伊公司，
      其中1 人將開山刀架在伊左胸的脖子上，則另1 人則是站
      在伊的右前方，2 人是1 人站1 邊，其中1 人將刀架在伊
      的左胸脖子上，持刀架在伊脖子上的那個人是丁○○；架
      在伊脖子持刀的那名男子（即丁○○）對伊說，叫伊把錢
      包拿出來，但是伊沒有拿，伊有把抽屜打開，並稱老闆還
      沒有來上班，伊是要騙歹徒，但歹徒還是一樣要伊將錢包
      拿出來，伊不拿出來，就拿刀子打伊的左手，後來是刀子
      架在我脖子上的人去拿錢的，只有架著伊脖子的開山刀有
      用報紙包裹著等語（見本院97年11月20日審判筆錄第4 至
      9 頁）。依證人甲○○於檢察官訊問及本院審理時上開所
      證，已明確證稱被告丁○○夥同另1 人均帶口罩、鴨舌帽
      ，並各持上開開山刀1 把進入昱鼎資源回收場辦公室內，
      並分別站於甲○○兩側，被告丁○○並將以報紙包裹之上
      開開山刀架在甲○○左胸脖子處，喝令「把錢包拿出來」
      等語，因甲○○表示「老闆還沒來」而不從，丁○○即持
      該以報紙包裹之開山刀毆打甲○○左手，其後丁○○即從
      辦公桌之抽屜及零錢盒內強取現金45,000元。
（二）查證人甲○○上開證述內容十分具體清楚，且前後證述內
      容一致，復經具結以擔保其證詞之真實性及憑信性，衡情
      當無甘冒偽證之刑責以誣陷被告丁○○之理；又證人甲○○於檢察官訊問中為上開指述時，被告丁○○亦在場，而
      本院審理時中踐行對於證人甲○○交互詰問之證據調查程
      序，證人甲○○猶為相同指述，而參諸證人甲○○於本院
      審理時更證稱：當時伊錢包內錢較多，而伊打開抽屜時，
      歹徒仍一直要伊把錢包拿出來，當時伊開門進公司約10分
      鐘等語（見本院97年11月20日審判筆錄第5 、7 頁），顯
      見為強盜財物者當為熟悉證人甲○○上班時間及財物放置
      處之人，查證人甲○○與被告丁○○已相識10餘年，對被
      告丁○○之聲音、身形均相當熟悉，是其依當時為強盜者
      之聲音、身形，並佐以強盜財物者為熟悉其上班時間及財
      物放置處之人，明確指述被告丁○○確為強盜之人，其證
      詞應可採信。再者，本件案發時間為97年6 月30日上午7
      時許，而卷附上開號碼0000000000號行動電話（被告丁○○於警詢及本院審理時均供承其使用之行動電話號碼為00
      00000000號）於該日上午6 時56分1 秒有通話，其基地台
      位置為「桃園縣觀音鄉○○路○ 段530 號4 樓」，而本件
      昱鼎資源回收場之址為「桃園縣觀音鄉○○村○○路○ 段
      2 46號」，而證人己○○於本院審理時亦證稱：桃園縣觀
      音鄉○○路○ 段係在草漯村等語（見本院97年12月4 日審
      判筆錄第12頁），則依號碼0000000000號行動電話上開時
      間之基地台位置，本件接近案發時間時，被告丁○○確已
      在案發地點附近，堪認被告丁○○確有為本件犯行。
（三）證人乙○○於警詢中證稱：在97年5 月中旬伊在桃園縣觀
      音鄉○○路九條計程車行遇見戊○○，當時戊○○邀約伊
      一起去強盜甲○○所經營之昱鼎資源回收場，但伊沒有答
      應等語（見偵查卷第45頁背面），顯見被告戊○○確有強
      盜證人甲○○所經營之昱鼎資源回收場之意，而月餘後即
      97年6 月30日昱鼎資源回收場確遭人強盜，已令人懷疑係
      被告戊○○所為。雖本件證人甲○○未能指證被告戊○○
      ，然其已明確指證為本件犯行之歹徒為2 人，而本件被告
      丁○○確有為本件犯行，已如前述，又被告戊○○於檢察
      官訊問時已供承：案發時間伊係與被告丁○○在一起等語
      （見偵查卷第99頁），另依卷附通聯記錄所示，於本件案
      發前（即97年6 月30日上午7 時），被告戊○○所使用行
      動電話號碼為0000000000號於該日上午5 時6 分55秒、上
      午5 時7 分31秒通話時，其基地台位置為「桃園縣觀音鄉
      富源村8 鄰12之3 號」，適與被告丁○○所使用號碼0000
      000000號行動電話於該日上午5 時6 分56秒、上午5時7分
      30秒、上午5 時12分2 秒通話時之基地台位置相同（即均
      為「桃園縣觀音鄉富源村8 鄰12之3 號」）；而被告戊○○所使用0000000000號行動電話於該日上午5 時35 分 許
      59秒通話時，其基地台位置為「桃園縣觀音鄉○○村○○
      街397 號4 樓頂」，被告丁○○所使用號碼0000000000號
      行動電話於該日上午6 時24分52秒有通話時，其基地台位
      置為「桃園縣觀音鄉○○村○○鄰○村路○ 段34之4 號4樓
      」，兩者基地台位置亦同在「桃園縣觀音鄉樹林村」（見
      本院卷第35頁背面上開0000000000號行動電話之通聯紀錄
      、本院卷第27頁號碼0000000000號行動電話通聯記錄），
      堪認本件案發時間被告戊○○確與被告丁○○在一起，即
      可認定與被告丁○○同至上開昱鼎資源回收場為強盜犯行
      者，確係被告戊○○。
（四）至被告丁○○、戊○○雖以前詞置辯，惟查：
    1.被告丁○○所辯不足採信之理由：
    (1)本件加重強盜犯行係屬重罪，若被告丁○○確未為本件犯
      行，衡情自當極力辯駁並提出有利之證據供偵查機關查明
      ，以澄明其係無辜，是若被告所辯屬實，本當於偵查中陳
      明此節，惟被告於警詢及檢察官訊問時從未以此節置辯，
      嗣於本院審理時方辯稱此節，所辯已非無疑。
    (2)被告丁○○於檢察官訊問時辯稱：伊有看到有人去搶昱鼎
      資源回收場，伊不清楚那個人是誰，伊有看到1 人，瞥見
      那人手上有刺青，衝進車子後座，然後甲○○衝出來；伊
      當日剛好要回去楊梅，所以在該處云云（見偵查卷第101
      頁）；嗣改稱：當時伊本來要去接小孩，後來沒接到，伊
      就跑到新坡等朋友阿弟，就在那邊聊天直到早上9 點多伊
      前妻把小孩接來給伊云云（見偵查卷第113 頁），嗣於本
      院審理時又稱：伊當天係去幫友人己○○採收西瓜，是在
      新坡附近云云，前後所辯不一，已難採信。被告丁○○於
      警詢及本院審理時均供承其使用之行動電話號碼為000000
      0000號，惟依卷附上開號碼0000000000號行動電話於97年
      6 月30日上午5 時許至上午10時許間之通聯記錄，被告丁○○分別於該日上午5 時6 分56秒、上午5 時7 分30秒、
      上午5 時12分2 秒有通話，其基地台位置為「桃園縣觀音
      鄉富源村8 鄰12之3 號」；該日上午5 時15分3 秒有通話
      ，其基地台位置為「桃園縣觀音鄉○○村○○路○ 段1568
      之1 號3 樓」；該日上午6 時24分52秒有通話，其基地台
      位置為「桃園縣觀音鄉○○村○○鄰○村路○ 段34之4 號4
      樓」；該日上午6 時56分1 秒有通話，其基地台位置為「
      桃園縣觀音鄉○○路○ 段530 號4 樓」；該日上午7 時13
      分44秒有通話，其基地台位置為「桃園縣觀音鄉○○段14
      96、1497地號」；該日上午7 時43分31秒有通話，其基地
      台位置為「桃園縣楊梅鎮○○○路365 號12樓頂」；該日
      上午8 時18分29秒有通話，其基地台位置為「桃園縣觀音
      鄉○○路275 巷16弄9 號」；該日上午8 時45分15秒有收
      簡訊，其基地台位置為「桃園縣觀音鄉富源村8 鄰12之3
      號」；該日上午8 時46分26秒有通話，其基地台位置為「
      桃園縣觀音鄉○○路275 巷16弄9 號」（見本院卷第27頁
      、第27頁背面上開號碼0000000000號行動電話之通聯紀錄
      ），則依上開基地台位置，被告丁○○並非固定停留於某
      地點，顯與被告丁○○案發當時係在「新坡」（即桃園縣
      觀音鄉新坡村）與友人聊天或幫友人採西瓜不符，是被告
      丁○○上開所辯顯非事實。雖被告丁○○於本院審理時一
      度辯稱：當日上開號碼0000000000號行動電話係由戊○○
      所使用云云，惟被告丁○○於警詢中已陳稱：上開號碼00
      00000000號行動電話門號皆伊使用無借予他人使用等語（
      見偵查卷第16頁背面），且上開號碼0000000000號行動電
      話仍分別於97年6 月30日上午5 時6 分56秒、上午5 時7
      分30秒尚與與被告戊○○所使用號碼0000000000號行動電
      話有通話情形（見本院卷第27頁號碼0000000000號行動電
      話通聯記錄），堪認上開號碼0000000000號行動電話確非
      如被告丁○○所辯由被告戊○○所使用，是被告丁○○否
      認案發當日使用上開號碼0000000000號行動電話，顯係事
      後卸責之詞，不足採信。
    (3)至證人己○○於本院審理時證稱：97年6 月30日上午6 、
      7 時許，被告丁○○有在伊家中幫忙種西瓜，從早上6 時
      許至中午12時許，被告丁○○都與伊在伊家，伊家是在桃
      園縣觀音鄉新坡村云云，惟依卷附被告丁○○所使用號碼
      0000000000號行動電話通聯記錄所示，於97年6 月30日上
      午6 時至12時許間，該行動電話基地台位置為「桃園縣觀
      音鄉○○村○○鄰○村路○ 段34之4 號4 樓」、「桃園縣觀
      音鄉○○路○ 段530 號4 樓」、「桃園縣觀音鄉○○段14
      96、1497地號」、「桃園縣楊梅鎮○○○路365 號12樓頂
      」、「桃園縣觀音鄉○○路275 巷16弄9 號」、「桃園縣
      觀音鄉富源村8 鄰12之3 號」、「桃園縣觀音鄉○○路27
      5 巷16弄9 號」、「桃園縣中壢市○○路○ 段312 號」、
      「桃園縣平鎮市○○路228 號11樓之4 」、「桃園縣中壢
      市○○里○ 鄰○○路1211號3 樓」、「桃園縣楊梅鎮○○
      路489 號5 樓頂」等處，顯見被告丁○○當時該段期間曾
      在桃園縣觀音鄉、楊梅鎮、中壢市等多處移動，並非固定
      停留於某處，是證人己○○於本院審理時上開所證顯係迴
      護被告戊○○之不實陳述，自不足採。
    2.被告戊○○所辯不足採信之理由：
      被告戊○○於檢察官訊問時先稱：案發當時伊應該還在睡
      ，伊當天從觀音回楊梅，伊住在楊梅的租屋處，伊記得很
      早就回去了，伊係與丁○○一起回楊梅云云（見偵查卷第
      98、99頁）；嗣於本院審理時則稱：當天伊去中壢拿藥，
      伊是早上去的，還沒上班的時候就去的云云（見本院97年
      12月18日審判筆錄第11頁），前後所辯不一，已難採信。
      又被告戊○○於檢察官訊問及本院審理時均供承之行動電
      話號碼為0000000000號，惟依卷附上開0000000000號行動
      電話於97年6 月30日上午5 時許至上午10時許間之通聯記
      錄，被告戊○○分別於該日上午5 時6 分55秒、上午5 時
      7 分31秒有通話，其基地台位置為「桃園縣觀音鄉富源村
      8 鄰12之3 號」；該日上午5 時35分許59秒有通話，其基
      地台位置為「桃園縣觀音鄉○○村○○街397 號4 樓頂」
      ；該日上午7 時10分19秒有通話，其基地台位置為「桃園
      縣觀音鄉保生村14鄰兩座屋7 之2 號頂樓頂」；該日上午
      8 時23分9 秒、上午8 時49分9 秒有通話，其基地台位置
      為「桃園縣觀音鄉富源村8 鄰12之3 號」（見本院卷第35
      頁背面上開0000000000號行動電話之通聯紀錄），則依上
      開基地台位置，均與被告戊○○所辯不符，且堪認案發當
      時（即97年6 月30日上午7 時許）被告戊○○並非在桃園
      縣楊梅鎮或中壢市，是被告戊○○上開所辯顯非事實。
    3.綜上，被告戊○○、丁○○上開所辯，顯均係卸責之詞，
      不足採信。
（五）就本件至上開昱鼎資源回收場為強盜犯行之人數，證人甲○○雖於警詢中一度指稱當時歹徒有3 名云云（見偵查卷
      第41頁），惟其於警詢中之證述，本即無證據能力，已如
      前述，況證人甲○○於本院審理時已明確證稱：伊只看到
      2 人時，進入伊所經營之昱鼎資源回收場內的人是2 個人
      等語（見本院97年11月20日審判筆錄第第6 、9 頁），是
      證人甲○○僅見強盜者為2 人。雖證人甲○○另證稱：伊
      追出來時，該2 人沒有上駕駛座，是上車子右邊，前後門
      各進去1 個，所以車上應該還有另1 人等語（見本院97年
      11月20日審判筆錄第第6 、9 頁），惟證人甲○○所稱車
      上應該還有有他人存在，本即係其推測之詞，且由車上副
      駕駛座短時間移位至駕駛座，亦非困難之事，況本件亦無
      證據證明當時共同強盜者除被告戊○○、丁○○外，尚有
      其他共犯，是本件應認至上開昱鼎資源回收場強盜財物者
      ，係被告戊○○、丁○○2 人。
（六）本件事證明確，被告等上開犯行均堪予認定，應依法論科
      。
二、事實欄一、（二）部分
    上揭犯罪事實欄一、（二）部分，業據被告戊○○於本院審
    理時坦承不諱，核與證人丙○○於本院審理時證述情節相符
    ，復有卷附代保管條1 紙（見偵查卷第53頁）及扣案破壞剪
    1 支可稽。被告戊○○之自白應與事實相符，堪予採信。
三、本件事證明確，被告戊○○、丁○○上開犯行均堪予認定，
    應依法論科。
四、論罪科刑：
（一）按開山刀客觀上足以對人之生命、身體造成危險，顯為刑
      法第321 條第1 項第3 款所指之兇器無疑。核被告戊○○
      、丁○○事實欄一、（一）所為，均係犯強盜罪而有刑法
      第321 條第1 項第3 款之情形，係犯刑法第330 條第1 項
      之攜帶兇器加重強盜既遂罪。被告戊○○與丁○○間，有
      犯意聯絡及行為分擔，均為共同正犯。
（二）按刑法第321 條第1 項第3 款之攜帶兇器竊盜罪，係以行
      為人攜帶兇器竊盜為其加重條件，此所謂兇器，其種類並
      無限制，凡客觀上足對人之生命、身體、安全構成威脅，
      具有危險性之兇器均屬之，且祇須行竊時攜帶此種具有危
      險性之兇器為已足，並不以攜帶之初有行兇之意圖為必要
      （最高法院79年台上字第5253號判例意旨參照）。查扣案
      破壞剪有金屬部分，甚堅硬，客觀上具有危險性，足以對
      人之身體、生命、安全構成威脅，應屬兇器。核被告戊○○就事實欄一、（二）所為，係犯刑法第321 條第1 項第
      3 款之攜帶兇器加重竊盜罪。被告戊○○與真實年籍不詳
      綽號「阿勇」之成年男子間，有犯意聯絡及行為分擔，均
      為共同正犯。
（三）被告戊○○所犯事實欄一、（一）、（二）犯行，犯意各
      別，行為互殊，應予分論併罰。
（四）又被告戊○○、丁○○有如事實欄所示前科紀錄，有卷附
      台灣高等法院被告前案紀錄表各1 份可稽，其等受有期徒
      刑執行完畢5 年以內，被告戊○○故意再犯本件有期徒刑
      以上上開攜帶兇器加重強盜既遂罪、攜帶兇器加重竊盜罪
      ，均為累犯，各加重其刑至2 分之1 ；被告丁○○再犯本
      件有期徒刑以上上開攜帶兇器加重強盜既遂罪，為累犯，
      加重其刑至2 分之1 。
（五）爰審酌被告等均不思以正當方式獲取財物，戊○○、丁○○共同以攜帶兇器強盜之非法手段取得他人財物，破壞社
      會秩序、危害社會治安，所強盜財物之金額，戊○○、阿
      勇共同以攜帶兇器竊盜之非法手段取得他人財物，所竊得
      財物之價值，其等犯行對被害人所造成之損害，並考量被
      告等上開行為之危害性，被告戊○○犯罪僅能坦承竊盜犯
      行而否認強盜犯行、被告丁○○亦否認強盜犯行之犯後態
      度，被告2 人智識程度及其等素行等一切情狀，各量處如
      主文所示之刑，並就被告戊○○部分定應執行之刑。
（六）扣案如附表一所示之物，係被告戊○○與共犯「阿勇」用
      以供事實欄一、（二）竊盜犯行所用之物，且為共犯「阿
      勇」所有，業據被告戊○○於本院審理時供明，應依刑法
      第38條第1 項第2 款沒收之。又被告戊○○、丁○○用以
      為事實欄一、（一）強盜犯行所用之開刀山2 把、口罩2
      個、鴨舌帽2 頂，並未扣案，無證據證明仍存在，且無證
      據證明屬被告2 人所有，爰不宣告沒收。至證人甲○○雖
      指稱為事實欄一、（一）強盜犯行之人有帶口罩、鴨舌帽
      ，惟口罩、鴨舌帽於市面上廣泛流通，而並非罕見，款式
      、顏色相同者亦所在多有，被告戊○○、丁○○均否認持
      扣案如附表二編號2 、7 所示衛生口罩、鴨舌帽為事實欄
      一、（一）強盜犯行，本即難逕認如附表二編號2 、7 所
      示之物係供事實欄一、（一）強盜犯行所用，而附表二所
      示之物均無證據證明與上開犯行有關，爰均不宣告沒收。
據上論斷，應依刑事訴訟法第299 條第1 項前段、刑法第28條、
第330 條第1 項、第321 條第1 項第3 款、第47條第1 項、第38
條第1 項第2 款、第51條第5 款，判決如主文。
本案經檢察官陳仁傑到庭執行職務。
中    華    民    國    97    年    12    月    31    日
                  刑事第一庭審判長法  官  曾淑華
                                  法  官  顧正德
                                  法  官  鄭吉雄
以上正本證明與原本無異。
如不服本判決，應於判決送達後10日內向本院提出上訴狀（應附
繕本），其未敘述上訴理由者，應於上訴期間屆滿後20日內補提
理由書狀於本院，上訴於臺灣高等法院。
                                  書記官  劉宗源
中    華    民    國    97    年    12    月    31    日
附錄所犯法條：
中華民國刑法第321條（加重竊盜罪）
犯竊盜罪而有左列情形之一者，處 6 月以上、 5 年以下有期徒
刑：
一、於夜間侵入住宅或有人居住之建築物、船艦或隱匿其內而犯
    之者。
中華民國刑法第330條（加重強盜罪）
犯強盜罪而有第 321 條第 1 項各款情形之一者，處 7 年以上有
期徒刑。
附表一：
┌──┬────────────┬──────────┐
│編號│  物   品   名    稱    │   備          註   │
├──┼────────────┼──────────┤
│ 1  │破壞剪1 支              │「阿勇」所有供與被告│
│    │                        │戊○○共犯事實欄一、│
│    │                        │（二）竊盜所用之物  │
└──┴────────────┴──────────┘
附表二
┌──┬─────────────┬─────────┐
│編號│    物品名稱              │  備註            │
├──┼─────────────┼─────────┤
│ 1  │無線電2 台                │與本案無關        │
├──┼─────────────┼─────────┤
│ 2  │衛生口罩2 個              │與本案無關        │
├──┼─────────────┼─────────┤
│ 3  │人用孔蓋開孔器1 支        │與本案無關        │
├──┼─────────────┼─────────┤
│ 4  │鐵鍊起重掛勾1 支          │與本案無關        │
├──┼─────────────┼─────────┤
│ 5  │工業用安全繩1 條          │與本案無關        │
├──┼─────────────┼─────────┤
│ 6  │鋸子1 支                  │與本案無關        │
├──┼─────────────┼─────────┤
│ 7  │鴨舌帽2 頂                │與本案無關        │
├──┼─────────────┼─────────┤
│ 8  │美工刀1 支                │與本案無關        │
├──┼─────────────┼─────────┤
│ 9  │注射針筒4 支              │與本案無關        │
├──┼─────────────┼─────────┤
│ 10 │安非他命殘渣袋3 包        │與本案無關        │
├──┼─────────────┼─────────┤
│ 11 │海洛因殘渣袋1 包          │與本案無關        │
├──┼─────────────┼─────────┤
│ 12 │吸食器2 組                │與本案無關        │
├──┼─────────────┼─────────┤
│ 13 │玻璃球1 個                │與本案無關        │
└──┴─────────────┴─────────┘


司法院資訊處製作；財團法人民間司法改革基金會備份。
